臺灣桃園地方法院民事判決　　　　　　　96年度訴字第1103號
原　　　告　丁○○
訴訟代理人　賴彌鼎律師
複代理人　　姜震律師
被　　　告　乙○○
　　　　　　　　　　　　號2樓.
被　　　告　甲○○
　　　　　　　　　　　　號3樓.
被　　　告　丙○○
上列當事人間請求返還買賣價金事件，於民國96年12月11日言詞
辯論終結，本院判決如下：
    主  文
被告應連帶給付原告新台幣伍佰萬元，及其中新台幣貳佰萬元自
民國八十六年二月二日起，其中新台幣壹佰萬元自民國八十六年
八月三十一日起，餘新台幣貳佰萬元自民國九十六年六月二十九
日起均至清償日止，按週年利率百分之五計算之利息，
訴訟費用由被告連帶負擔。
本判決第一項於原告以新台幣壹佰陸拾柒萬元供擔保後，得假執
行。
    事實及理由
一、本件被告乙○○、甲○○、丙○○均未於言詞辯論期日到場
    ，核無民事訴訟法第386 條各款所列情形，爰依原告聲請，
    由其一造辯論而為判決。
二、按訴狀送達後，原告不得將原訴變更或追加他訴，但請求之
    基礎事實同一者或擴張或減縮應受判決事項之聲明者或不甚
    礙被告之防禦及訴訟之終結者，不在此限，民事訴訟法第25
    5條第1項第2款、第3款、第7 款定有明文。而此所謂請求之
    基礎事實同一，係指變更追加之訴與原訴之主要爭點有其共
    同性，各請求利益之主張在社會上可認為同一或關連，而就
    原請求之訴訟及證據資料，於審理繼續進行在相當程度範圍
    內具有同一性或一體性，得期待於後請求之審理予以利用，
    俾先後請求在同一程序得加以解決，避免重複審理，進而為
    統一解決紛爭。本件原告起訴時，其訴訟標的為民法第 259
    條第2 款回復原狀及契約所定違約金之法律關係；嗣於本件
    審理中，原告於民國96年12月11日具狀追加依同法第179 條
    不當得利之法律關係為其請求權基礎而為本件請求，核其所
    為前開訴之追加，係基於同一基礎事實，且不甚礙被告之防
    禦及訴訟之終結。又原告起訴時原聲明請求被告應給付新台
    幣（下同）500元，及其中200萬元自86年2月2日起，其中10
    0萬元自86年8月31日起，餘200萬元自96年6月23日起算之遲
    延利息；嗣於本件訴訟進行中，減縮如其聲明1.所示，核其
    所為訴之聲明變更僅係單純減縮利息請求之聲明。揆諸首揭
    法律規定及說明，原告前開所為訴之追加及變更，應予准許
    ，合先敘明。
三、本件原告起訴主張：原告於86年2月1日簽定不動產買賣契約
    書（下稱系爭買賣契約），向被告乙○○、甲○○及被告等
    之被繼承人黃朝欽買受渠等3 人所有坐落桃園縣桃園市○路
    段2345、2349地號將來重劃分配後之150 坪土地（下稱系爭
    土地），買賣總價300 萬元，並約定出賣人負有於移轉登記
    前設定抵押權，及重測（即分割）完成後1 個月內，應具備
    有關憑證及產權移轉登記所需戶籍謄本、印鑑證明或其他證
    件交給買方，並會同辦辦理所有權移轉登記，且出賣人保證
    系爭土地絕無設定抵押權予他人或債務負擔，原告已依約分
    別於86年2月1日、同年8月30日，各支付200萬元及100 萬元
    之價金完訖。嗣系爭2345、2349地號土地已分別於91年10月
    24日、92年2月20日辦理分割完畢，各由黃朝欽取得2345 地
    號、訴外人黃同取得2349地號之土地，依約黃朝欽應自91
    年10月24日系爭2345地號土地因分割取得所有權1 個月內，
    會同原告辦理所有權移轉手續，不料，原告屢以口頭催告履
    約，惟均未獲置理，甚黃朝欽竟於94年4 月22日將系爭2345
    地號土地設定最高限額新台幣（下同）950 萬元之抵押權與
    第三人。是則，黃朝欽前述行為，除顯已陷於給付遲延外，
    亦違背系爭買賣契約第7 條保證不得設定抵押債務之約定。
    另因被告乙○○、甲○○、丙○○皆為黃朝欽之子女，渠於
    黃朝欽死亡後均未聲明拋棄繼承權，依民法第1138條、第11
    48條、第1153條規定，自應概括承受黃朝欽基此契約所負之
    一切債務並負連帶清償責任。原告乃於96年5月22 日寄發存
    證信函予被告等，並定30日以內期間催告其塗銷抵押權並會
    同辦理所有權移轉登記，如逾期未依約履行者，則系爭買賣
    契約於函到後第31日即96年6月23 日起即為解除，惟被告等
    均於96年5 月23日收受該存證信函後迄未履約，系爭買賣契
    約解除後，被告等應返還買賣價金300 萬元及依該買賣契約
    第11條約定賠償200萬元之違約金。再依系爭買賣契約第2條
    、第8條約定所謂「日後重劃後分配」、「重測完成後之1個
    月內」係指買賣標的於日後相關法令解除限制而放寬後，出
    賣人因分割取得單獨所有權並得移轉時之情形。為此，爰依
    民法第259條第2款、第179 條及買賣契約之法律關係，提起
    本件訴訟，並聲明：除供擔保金額外，如主文所示。
四、原告主張之事實，已據其提出不動產買賣契約書、土地登記
    謄本、存證信函及回執、繼承系統表、無聲明拋棄繼承函、
    報紙為證，被告乙○○、甲○○、丙○○經合法通知，於言
    詞辯論期日未到場，亦未提出任何準備書狀或證據資料作何
    答辯聲明或陳述以為爭執，而被告丙○○雖因係依公示送達
    通知者，依法不視同其係自認。惟因本件原告主張之事實，
    業據原告舉證如前，自堪認原告之主張為真實可採。
五、按契約解除時，當事人雙方負回復原狀之義務，除法律另有
    規定或契約另有訂定外，由他方所受領之給付物，應返還之
    。受領之給付為金錢者，應附加自受領時起之利息償還之，
    民法第259條第1款及第2 款定有明文。原告主張被告等之被
    繼承人違約未履行契約，被告等人繼承後仍拒不履行，其已
    解除系爭契約，亦據其提出存證信函及回執為證，依據前開
    規定，被告自應負回復原狀義務，而被告等乃黃朝欽之繼承
    人，依民法第1148條之規定，自應承受被繼承人劉邦亮財產
    上一切權利義務，是原告請求被告等返還其已付價金300 萬
    元，於法自屬有據，應予准許。
六、次按當事人得約定債務人於債務不履行時，應支付違約金。
    違約金，除當事人另有訂定外，視為因不履行而生損害之賠
    償總額。其約定如債務人不於適當時期或不依適當方法履行
    債務時，即須支付違約金者，債權人除得請求履行債務外，
    違約金視為因不於適當時期或不依適當方法履行債務所生損
    害之賠償總額，民法第250 條定有明文。經查，本件原告與
    被告乙○○、甲○○及被告等之被繼承人黃朝欽所簽訂之系
    爭買賣契約第11條約定載明：「如乙方（指黃朝欽）違約，
    除將已收價款全部退還與甲方（指原告），並賠償新台幣20
    0萬元正，作為此不動產買賣契約之違約金 」等情，有系爭
    買賣契約附卷可憑，因被繼承人黃朝欽及被告等均未依約履
    行，原告即通知被告解除契約，故系爭買賣契約係因可歸責
    於被告之事由而被解除，原告依約請求被告等賠償200 萬元
    之違約金，於法並非無據，應予准許。
七、綜上，系爭買賣契約確係被告乙○○、甲○○及被告等之被
    繼承人黃朝欽與原告訂立者，渠等3人並已收受價金300萬元
    ，系爭契約既已合法解除，被告等又繼承黃朝欽財產上一切
    權利義務，依法被告等自負有回復原狀返還價金及給付違約
    金之義務甚明。從而，原告依買賣契約及繼承之法律關係，
    請求被告連帶給付伍佰萬元，及其中貳佰萬元自八十六年二
    月二日起，其中壹佰萬元自八十六年八月三十一日起，餘貳
    佰萬元自九十六年六月二十九日起均至清償日止，按週年利
    率百分之五計算之利息，為有理由，應予准許。
八、原告陳明願供擔保，聲請宣告假執行，經核並無不合，爰酌
    定相當擔保金額准許之。
九、據上論結，本件原告之訴為有理由，依民事訴訟法第385 條
    第1項前段、第78條、第85條第2項、第390條第2項，判決如
    主文。
中    華    民    國    96    年     12    月    27   日
                       民事第一庭法　官　吳爭奇
上為正本係照原本作成。
如對本判決上訴，須於判決送達後20日內向本院提出上訴狀。
中　  華　　民　　國　　96　　年　　 12    月　  28   日
                                 書記官　梁麗雲
